【裁判字號】    90,上訴,1890
【裁判日期】    901211
【裁判案由】    違反槍砲彈藥刀械管制條例
【裁判全文】
臺灣高等法院臺中分院刑事判決                    九十年度上訴字第一八九號
    上  訴  人  臺灣台中地方法院檢察署檢察官
    被      告  甲○○
右上訴人因被告違反槍砲彈藥刀械管制條例案件，不服臺灣台中地方法院九十年度訴
字第一八一六號中華民國九十年七月十六日第一審判決（起訴案號：臺灣台中地方法
院檢察署九十年度偵字第一二二三七號），提起上訴，本院判決如左：
      主    文
上訴駁回。
      理    由
一、公訴意旨略以：被告甲○○未經許可於民國（下同）九十年五月間，在台中縣霧
    峰鄉○○路三十六巷二號處明知武士刀、藍波刀係管制之刀械，竟未經主管機關
    許可，無故持有該二把公告管制之刀械，嗣於同年五月二日晚間十一時三十分許
    ，在上址，為警查獲，並扣得上開刀械二把，因認被告所為，涉犯槍砲彈藥刀械
    管制條例第十四條（起訴書誤載為第十二條）第三項未經許可持有刀械罪嫌云云
    。
二、按犯罪事實，應依證據認定之，無證據不得推定其犯罪事實，又不能證明被告犯
    罪者，應諭知無罪之判決，刑事訴訟法第一百五十四條、第三百零一條第一項分
    別定有明文；另事實之認定，應憑證據，如未能發現相當證據，或證據不足以證
    明，自不能以推測或擬制之方法，以為裁判基礎，最高法院四十年度台上字第八
    六號判例意旨可資參照。
三、本件公訴人上訴意旨認為被告之戶籍設在台中縣霧峰鄉○○路三十六巷二號，縱
    非住在上址，其居所在台中縣霧峰鄉○○村○○路三六巷三六號，亦與上址不遠
    ，以地緣關係而言，亦有可能將扣案之刀械藏在上址，且被告之表弟乙○○與其
    並無怨仇，亦供述是被告持有，因而認為原審判決認事用法尚嫌未洽云云。
四、訊之被告甲○○，則堅決否認扣案之刀械二把係其所持有，辯稱：伊未住在查獲
    地，也從未看過該二把刀械等語。
五、經查，扣案之武士刀、藍波刀係九十年五月二日十一時三十分許，警察在乙○○
    之住處實施戶口察查時所查獲等情，有證人乙○○當日之警訊筆錄及刑事案件現
    場紀錄一份附卷可稽；雖證人乙○○於查獲當日在檢察官複訊中供稱：「那些刀
    是甲○○放的，我有看到，房子是我自己住而已」（參偵查卷第二一頁），九十
    年六月三日在警訊中亦稱：「因為甲○○曾將刀拿出來把玩被我看到，所以我知
    道是甲○○的，當時現場還有甲○○的弟弟邱正宏在場」等語（偵查卷第三十一
    頁），然乙○○於查獲當日在警局初訊中稱：「我不知道刀是何人所有，也不知
    是何人寄放，查獲處所是我居住，沒有其他人與我共住」（偵查卷第六頁）、九
    十年五月二十二日在檢察官偵訊中稱：「查扣的刀子不是我的，也不是甲○○的
    」（偵查卷第二十六頁），於原審九十年九月六日訊問時稱「我不知道刀子是誰
    的，我現在一個人住在查獲的地點，警察搜到刀子的時候，甲○○沒有住在那裡
    」，證人即被告之弟邱正宏同日在原審法院亦證稱：我不常到乙○○家，也不曾
    看過那些刀子，也沒看過我個哥哥甲○○玩那些刀子等語（原審卷第二十六頁）
    ，乙○○不僅前後供述不一，九十年六月三日之陳述且遭證人邱正宏否定，參以
    證人乙○○有精神上之疾病，有「急性妄想反應」，此有台灣省立草屯療養院之
    門診病歷可憑（參偵查卷第三九頁），且依證人乙○○所證，被告既不住在上開
    戶籍地，其竟又指稱有看到被告持有上開刀械，其所為證詞自有矛盾，顯難採信
    。
六、扣案之二把刀械固經台中縣警察局九十年六月六日（九十）中縣警保民字第八七
    六二號函鑑定結果（參偵查卷第三十五頁），係屬「槍砲彈藥刀械管制條例」管
    制之藍波刀及武士刀。惟該刀械是放置在台中縣霧峰鄉○○路三十六巷二號之
    房入被告房間之門後所查獲」，有檢察官履勘現埸之筆錄、相片四張附於偵卷可
    稽，該地點既無隱密性，又屬乙○○單獨居之房間，業據證人乙○○於偵查中證
    述在卷（偵查卷第二十頁），被告雖戶籍仍設於上址，惟其係居台中縣霧峰鄉○
    ○村○○路三六巷三六號處，自難以推定上開刀械為其所持有。
七、此外，復查無任何積極證據足資證明被告有何公訴人所訴之犯行，原判決諭知被
    告無罪，認事用法，應無不合。公訴人上訴意旨指摘原判決不當，為無理由，應
    予駁回。
據上論斷，應依刑事訴訟法第三百六十八條，判決如主文。
本案經檢察官丙○○到庭執行職務。
中      華      民      國      九十     年      十二     月     十一   日
                                    臺灣高等法院臺中分院刑事第十庭
                                          審判長法  官  林  照  明
                                                法官  蔡  名  曜
                                                法  官  盧  江  陽
右正本證明與原本無異。
不得上訴。
                                                書記官  陳  妙  瑋
中      華      民      國      九十     年      十二     月     十三   日
                                                                        Ｉ


司法院資訊處製作；財團法人民間司法改革基金會備份。
